臺灣桃園地方法院行政訴訟判決　
110年度交字第462號
111年3月29日辯論終結
原      告  黃永彬  

被      告  桃園市政府交通事件裁決處
                      設桃園市○○區○○路00號7~8樓
代  表  人  張丞邦    住同上
訴訟代理人  黃一鳴律師
複代理人    陳奕昕律師
上列當事人間交通裁決事件，原告不服被告民國110年10月1日桃
交裁罰字第58－D6NE30965號裁決，提起行政訴訟，本院判決如下
：
    主  文
原告之訴駁回。
訴訟費用新臺幣參佰元由原告負擔。
    事實及理由
一、事實概要：
    原告於民國110年8月16日17時4分許，騎乘車牌號碼000－000
    0號普通重型機車（下稱系爭機車），行經桃園市平鎮區延
    平路二段21巷口時，為桃園市政府警察局平鎮分局（下稱舉
    發機關）警員認原告有「闖紅燈（直行）」之違規，遂當場
    舉發並填製掌電字第D6NE30965號之舉發違反道路交通管理
    事件通知單（下稱系爭舉發通知單），記載應到案日期110
    年9月15日前，並移送被告處理。嗣原告於110年8月25日到
    案陳述不服舉發，經被告函請舉發機關協助查明事實後，認
    原告確有「駕車行經有燈光號誌管制之交岔路口闖紅燈」之
    違規，即於110年10月1日填製桃交裁罰字第58－D6NE30965號
    之裁決書，爰依道路交通管理處罰條例（下稱處罰條例）第
    53條第1項、第63條第1項第3款及違反道路交通管理事件統
    一裁罰基準及處理細則（下稱裁罰基準及處理細則）等規定
    ，裁處原告新臺幣（下同）1,800元，並記違規點數3點等處
    分。原告不服，於是提起本件行政訴訟。
二、原告起訴主張及聲明：
（一）主張要旨：原告當時是要在21巷路口繳納南桃園費用，所
      以在紅燈前就從旁邊紅線內進入，而機車亦已停下熄火，
      不然機車要停放在哪裡，故原告並未直走，且未行駛於大
      馬路上，懇請鈞院查明。
（二）聲明：撤銷原處分。
三、被告答辯及聲明：
（一）答辯要旨：
    ⒈引用處罰條例第4條第2項、第53條第1項、第63條第1項第3
      款、道路交通安全規則（下稱道安規則）第102條第1項第
      1款、道路交通標誌標線號誌設置規則（下稱設置規則）
      第170條第1項前段、第206條第1項第5款第1目、裁罰基準
      及處理細則第11條第1項第1款、交通部82年4月22日交路
      字第009811號函文等相關交通法規之條文與函示（詳卷附
      答辯狀）。
    ⒉舉發機關110年11月11日平警分交字第1100037477函文所附
      略以：「…職巡佐呂明欽於110年8月16日16時至20時擔服
      巡邏兼取締交通違規勤務時，於17時許行經平鎮區延平路
      二段21巷口時見民眾黃永彬駕駛MDM-9718重機車於延平路
      二段往楊梅方向行駛且行經該路口時闖越紅燈，職乃依法
      將其攔停並依交通管理處罰條例第53條1項當場舉發…」等
      語。復依採證影片光碟內容，影片時間17時3分43秒許，
      路口燈光號誌轉為綠燈(即延平路二段往楊梅方向路口燈
      光號誌為紅燈)，於17時3分57至17時4分1秒許，原告騎乘
      系爭機車於路口燈光號誌仍為紅燈逕自闖越。準此，系爭
      車輛確有「駕車行經有燈光號誌管制之交岔路口闖紅燈」
      之違規行為甚明。
    ⒊復參照臺灣臺中地方法院107年度交字第103號、106年度交
      字第173號等判決意旨，本件係舉發員警目睹原告於上開
      時、地駕駛系爭車輛有闖紅燈之違規情事，遂予以攔查並
      舉發違規並提供影片佐證，洵屬有據。
　　⒋又按交通警察製單舉發違反處罰條例所列之違規事實，本
      質上為行政處分，係公務員基於職務上之權力，依法就特
      定之具體事件所為之具公法上效果之單方面行政行為，基
      於公務員為公法上行為具有公信力之原則，該行政行為當
      可被推定為真正，其據以依法處分之事實認定亦為正確無
      誤，本此公信原則，乃立法者賦予行政機關制定違反道路
      交通事件統一裁罰基準及處理細則，以達其維護交通秩序
      、安全之行政目的。
    ⒌綜上所述，系爭車輛駕駛因有「駕車行經有燈光號誌管制
      之交岔路口闖紅燈」之情，已該當處罰條例第53條第1項
      規定之要件。是被告依法裁處，應無違誤，原告之訴為無
      理由。
（二）聲明：駁回原告之訴。
四、爭點：
（一）被告認定原告有「駕車行經有燈光號誌管制之交岔路口闖
      紅燈」之違規，有無違誤？
（二）被告以原處分裁罰原告罰鍰1,800元、記違規點數3點，有
      無違誤？
五、本院之判斷：
（一）前提事實：
      原告於110年8月16日17時4分許，騎乘系爭機車行經桃園
      市平鎮區延平路二段21巷口時，為舉發機關警員認原告有
      「闖紅燈（直行）」之違規等情，此有舉發員警職務報告
      書（見本院卷第19頁反面）、舉發機關110年9月16日平警
      分交字第1100030788號函文（見本院卷第20頁）、密錄器
      畫面擷取照片（見本院卷第20頁反面）、系爭舉發通知單
      （見本院卷第27頁）、駕駛人基本資料（見本院卷第28頁
      ）、機車車籍查詢（見本院卷第29頁）、交通違規案件陳
      述書（見本院卷第30頁）、違規採證光碟（見本院卷第34
      頁）等資料各1份在卷可憑。
（二）被告認定原告有「駕車行經有燈光號誌管制之交岔路口闖
      紅燈」之違規，並無違誤：
    ⒈按「汽車駕駛人，行經有燈光號誌管制之交岔路口闖紅燈
      者，處新臺幣1,800元以上5,400元以下罰鍰」，處罰條例
      第53條第1 項定有明文。又「汽車行駛至交岔路口，其行
      進、轉彎，應依下列規定：一、應遵守燈光號誌或交通指
      揮人員之指揮，遇有交通指揮人員指揮與燈光號誌並用時
      ，以交通指揮人員之指揮為準」，亦為道安規則第102條
      第1項第1款所明定。
    ⒉復按交通部82年4月22日交路字第009811號函表示：「一、
      有關闖紅燈行為之認定，於道交處罰條例中並未見相關之
      解釋。另依道路交通標誌標線號誌設置規則第170 條第1
      項『停止線用以指示行駛車輛停止之界限，車輛停止時，
      其前懸部分不得伸越該線』及同規則第206條第1 項第5款『
      車輛面對圓形紅燈表示禁止通行，不得超越停止線或進入
      路口』，若據此認定超越停止線即為闖紅燈，則一般大眾
      恐難以接受，亦非道交處罰條例當初立法精神。二、為促
      使駕駛人回歸於對標線之認知，同時兼顧執法技術層面與
      大眾接受程度，茲將面對圓形紅燈時超越停止線或闖紅燈
      之認定敘述如後提供參考：（一) 車輛面對圓形紅燈時仍
      逕予穿越路口至銜接路段，含左轉、直行迴轉及右轉（依
      箭頭綠燈允許行駛者除外）即視為闖紅燈之行為。（二）
      有繪設路口範圍者：車輛無視於紅燈警示，有穿越路口之
      意圖，而車身已伸入路口範圍亦視同闖紅燈；若僅伸越停
      止線而未達路口範圍者，則視為不遵守標線指示（可以處
      罰條例第60條第2項第3 款之規定處分之）。（三）無繪
      設路口範圍者：以車輛無視於紅燈號誌，而有穿越路口之
      企圖，其車身並已伸越停止線並足以妨害其他方向人（若
      有行人穿越道）、車通行者亦以闖紅燈論處；若僅車身伸
      越停止線則以不遵守標線指示視之。（四）目前交岔路口
      已繪設網狀黃線區者暫以該範圍視作路口，未繪設者請公
      路主管機關依內政部警政署65年2 月16日警署交字第0024
      9 號函之規定，視路況車況繪設路口範圍。（五）另路口
      設有照相設施者並請有關單位依會議結論之認定標準配合
      調整以更能明確認定」，上開函釋內容，除紅燈右轉部份
      ，因道路交通管理處罰條例於94年12月28日修正增訂第53
      條第2項規定，而不再視為同條第1 項規定之闖紅燈外，
      其餘關於闖紅燈之認定標準，經核與處罰條例第53條第1
      項規定意旨無違，自得參酌適用。
    ⒊又前開法條規範之目的，係在要求車輛面對圓形紅燈時，
      應停止車輛繼續前進，勿再進入該交岔路口，意使該交岔
      路口內之車輛淨空，以便與該道路交岔之另一道路用路人
      ，可放心進入該交岔路口內而直行、左轉、右轉，而不致
      發生危險，並期藉上開罰責收阻嚇及警告之效。據此，條
      文既已明文規定「車輛面對圓形紅燈表示禁止通行，不得
      超越停止線或進入路口」，是以該路口不論係十字路口或
      T字路口均同，車輛面對圓形紅燈時，均應禁止通行，不
      得進入路口，以避免侵害其他用路人使用該交岔路口之路
      權。
    ⒋經查，本院依職權勘驗被告所提供之員警密錄器影像，其
      內容略以：「⒈檔案名稱：MDM-0000(00sec)(HD)。⒉錄影
      畫面時間每段分別為3分鐘，本檔案之錄影畫面係2021年8
      月16日17時許所錄製，為警車行車記錄器之影像畫面。⒊
      錄影畫面時間17時3分43秒許，舉發員警前方路口（即延
      平路二段21巷之行向）之號誌由紅燈轉換為「綠燈」狀態
      。⒋錄影畫面時間17時3分57秒許，可看見原告騎乘車牌號
      碼000－0000號普通重型機車（下稱系爭機車）穿越延平路
      二段上之停止線及延平路二段21巷之路口，持續往前行駛
      。⒌錄影畫面時間17時4分4秒許，舉發員警鳴按喇叭兩聲
      ，將系爭機車攔停於路邊，並對原告表示：你紅燈耶等語
      ，原告則回答：我旁邊這繳費而已，員警再表示：紅燈要
      停下來等語」等情（見本院卷第38頁反面），核與舉發員
      警職務報告書內容表示略以：「職巡佐呂明欽於110年8月
      16日16時至20時擔服巡邏間取締交通違規勤務時，於17時
      許行經平鎮區延平路二段21巷口時見民眾黃永彬駕駛MDM－
      9718重機車於延平路二段往楊梅方向行駛且行經該路口時
      闖越紅燈，職乃依法將其攔停並依交通管理處罰條例第53
      條第1項當場舉發。黃民闖越紅燈違規事實明確，職依規
      定告發並檢附黃民闖越紅燈違規影像光碟一片佐證」等語
      （見本院卷第19頁反面），大致相符，並有舉發機關110
      年9月16日平警分交字第1100030788號函文、密錄器錄影
      畫面擷取照片、系爭舉發通知單等資料（見本院卷第19頁
      反面、第20頁反面、第27頁）在卷可佐。依上揭勘驗錄影
      畫面時間17時3分43秒許，可見舉發員警前方路口（即延
      平路二段21巷之行向）之號誌由紅燈轉換為「綠燈」狀態
      ，此時與延平路二段21巷交岔之路段即延平路二段道路上
      之交通號誌即係呈現「紅燈」狀態，隨即於錄影畫面時間
      17時3分57秒許，可看見原告騎乘系爭機車穿越延平路二
      段上之停止線及延平路二段21巷之路口，而有闖紅燈之違
      規行為，原告並持續往前行駛，嗣於錄影畫面時間17時4
      分4秒許，舉發員警即將原告駕駛之系爭機車攔停於路邊
      等情。足認本件原告確於109年8月16日17時4分許，騎乘
      系爭機車行經桃園市平鎮區延平路二段21巷口時，於延平
      路二段行向之號誌為「紅燈」狀態時，穿越路口之停止線
      ，並駛至位於延平路二段之第四台南桃園店家之事實。故
      堪認原告確實有闖紅燈之違規行為。
　　⒌至原告主張：其當時在紅燈前就從旁邊之紅線內進入，原
      告並未直走，亦未行駛於大馬路上等語。惟查，本件原告
      確實在桃園市○鎮區○○路○段○○○號誌為「紅燈」狀態時，
      逕行穿越其前方之停止線，並駛至位於延平路二段上之第
      四台南桃園店家時，遭本件舉發員警所攔停。又交通號誌
      應由全體駕駛人（用路人）不分時、地均共同遵守，如此
      始能達到維持交通秩序、維護用路人安全之目的，若任由
      各駕駛人以不同取巧之方式，規避紅燈號誌之指示，即可
      認為未侵害其他用路人之路權，則交通秩序與安全勢將難
      以維持，此亦為交通號誌設置的目的所在。況一般行駛於
      延平路二段上，並於延平路二段21巷口處停等紅燈號誌之
      機車駕駛人，若欲直行通過延平路二段21巷之路口，理應
      待延平路二段路行向之號誌轉為綠燈後，始得繼續往前行
      駛通過該延平路二段21巷之路口，豈可假借已行駛於該路
      段之紅線內，即並非屬於闖紅燈之違規行為。
　　　況且縱認原告駕駛系爭機車確實係行駛之延平路二段之道
      路紅線內，惟紅線內係屬於該路段之路肩，亦係屬於延平
      路二段之道路範圍，原告於延平路二段道路之交通燈號呈
      現紅燈之狀態，穿越停止線及路口，不論係行駛於延平路
      二段之車道內或係路肩，均應認係闖紅燈之違規行為。是
      縱認原告主觀上認為其行駛於該路段之紅線內，即非屬於
      闖紅燈之違規行為，惟此亦係原告自己誤解闖紅燈之意義
      ，並不影響原告闖紅燈違規行為事實之認定。再由前揭說
      明一般汽機車駕駛人之正常行車路徑可知，均理應待延平
      路二段路行向之號誌轉為綠燈後，始得繼續往前行駛通過
      該延平路二段21巷之路口，是更加證明本件原告係為規避
      延平路二段行向之「紅燈」狀態，欲縮短直行通過延平路
      二段21巷之路口，需等待紅燈之時間，核其所為確係闖紅
      燈直行無誤。故原告上開主張，顯屬事後卸責之詞，不足
      採信。
　　⒍綜上所述，堪認本件原告確實有於前揭違規時間、地點闖
      紅燈之違規行為事實。又原告為持有合法駕駛執照之人，
      對於道路交通安全規則理應知悉，故本件原告之違規行為
      ，縱認非故意，亦有「應注意，能注意，而未注意」之過
      失責任。故本件被告認定原告有「駕車行經有燈光號誌管
      制之交岔路口闖紅燈」之違規，並無違誤。
（三）被告以原處分裁罰原告罰鍰1,800元、記違規點數3點，並
      無違誤：
    ⒈按「汽車駕駛人，行經有燈光號誌管制之交岔路口闖紅燈
      者，處新臺幣1,800元以上5,400元以下罰鍰」、「汽車駕
      駛人有下列各款所列條款之一者，除依原條款處罰鍰外，
      並予記點：三、有第43條、第53條、第53條之一或第54條
      情形之一者，各記違規點數3點」，處罰條例第53條第1 
      項、第63條第1項第3款分別定有明文。
    ⒉次按裁罰基準及處理細則第1條規定：「本細則依道路交通
      管理處罰條例第92條第4項規定訂定之」、第2條第1項、
      第2項規定：「處理違反道路交通管理事件之程序及統一
      裁罰基準依本細則之規定辦理。前項統一裁罰基準，如附
      件違反道路交通管理事件統一裁罰基準表」，核上開裁罰
      基準及處理細則之規定，就其立法目的及功能，乃為防止
      處罰機關枉縱或偏頗，依處罰條例第92條第4項所授權交
      通部會同內政部訂定之裁罰基準及處理細則及其附件「違
      反道路交通管理事件統一裁罰基準表」（下稱裁罰基準表
      ），用以維持裁罰之統一性與全國因違反道路交通管理事
      件受處罰民眾之公平，不因裁決人員不同，而生偏頗，寓
      有避免各監理機關於相同事件恣意為不同裁罰之功能，並
      非法所不許，於憲法上保障人民財產權之意旨並無牴觸（
      此並有司法院釋字第511號解釋意旨理由足資參照），是
      被告自得依此裁罰基準表而為裁罰。
    ⒊原告確有「駕車行經有燈光號誌管制之交岔路口闖紅燈」
      之違規行為，已詳如前述，且原告係於應到案期限內到案
      聽後裁決，是被告依裁罰基準表規定：「機車」、「汽車
      駕駛人，行經有燈光號誌管制之交岔路口闖紅燈」，於期
      限內繳納或到案聽候裁決者，裁處罰鍰1,800元。是本件
      被告依處罰條例第53條第1項、第63條第1項第3款、裁罰
      基準及處理細則及裁罰基準表等規定，以原處分裁罰原告
      1,800元之罰鍰，並記違規點數3點，經核即屬於法有據，
      該等處分並無違誤。故原告訴請撤銷原處分，為無理由，
      應予駁回。
（四）本件判決基礎已臻明確，兩造其餘之攻擊防禦方法及訴訟
      資料經本院審酌後，核與判決結果不生影響，無一一論述
      之必要，附此敘明。
六、本件第一審裁判費為裁判費300元，應由原告負擔，爰確定
    第一審訴訟費用額如主文第二項所示。
七、據上論結，本件原告之訴無理由，依政訴訟法第237條之8  
    第1項、第98條第1項前段等規定，判決如主文。
中　　華　　民　　國　　111 　年　　3 　　月　　31　　日
　　　　　　　　　行政訴訟庭　法　官　黃漢權
上為正本係照原本作成。
如不服本判決，應於判決送達後20日內，向本院提出上訴狀並表
明上訴理由（原判決所違背之法令及其具體內容或依訴訟資料可
認為原判決有違背法令之具體事實），其未載明上訴理由者，應
於提出上訴後20日內向本院補提理由書（上訴狀及上訴理由書均
須按他造人數附繕本，如未按期補提上訴理由書，則逕予駁回上
訴），並應繳納上訴裁判費新臺幣750元。 
中　　華　　民　　國　　111 　年　　4 　　月　　1 　　日
                              書記官  蕭竣升